最高法院刑事判決　　　　　　一○○年度台上字第六八九三號
上　訴　人　林思恩
選任辯護人　曹大誠律師
上列上人因違反毒品危害防制條例案件，不服台灣高等法院中華
民國九十九年八月三十一日第二審判決（九十九年度上訴字第二
四五○號，起訴案號：台灣基隆地方法院檢察署九十八年度偵字
第四○五二、四一○四、四四九九號），提起上訴，本院判決如
下：
    主  文
原判決關於有罪部分撤銷，發回台灣高等法院。
    理  由
本件原判決認定上訴人林思恩有原判決事實欄所載犯罪事實，因
而撤銷第一審關於上訴人科刑部分之判決，改判依數罪併罰之例
，論處上訴人販賣第二級毒品各罪刑（共五罪），並定其應執行
之刑及為相關從刑之諭知，固非無見。
惟查：(一)科刑之判決書須將認定之犯罪事實詳記於事實欄，然
後於理由內逐一說明其憑以認定之證據，使事實與理由兩相一致
，方為合法。又有罪之判決書，對於被告有利之證據不採納者，
應說明其理由，為刑事訴訟法第三百十條第二款所明定。故事實
審法院應於審判期日就被告所為有利辯解事項與證據，予以調查
，如不加採納，必須說明其不予採納之理由，並於有罪判決理由
內詳加論列，否則即屬違法。本件原判決理由內採取吳騰於偵查
中所供稱「其購買安非他命的錢，都不會先拿錢給林思恩，都是
隔一、二天再拿錢給他」等語，謂吳騰之付款方式乃係交易後，
始陸續償還所欠交易價款，其所償還者，未必係前次所欠全部欠
款，故其積欠毒品價款為新台幣（下同）七千元。並以吳騰於偵
查、第一審及原審就所欠上訴人之七千元，乃係多次購買安非他
命而賒欠之總和乙節，所述互核相符，堪認吳騰所言所欠七千元
乃多次積欠上訴人購買甲基安非他命之錢乙節，係屬為真，而以
之作為上訴人有本件販賣甲基安非他命予吳騰之論據之一（見原
判決第十二頁第十三至二二行）。意指吳騰多次向上訴人購買甲
基安非他命，尚欠上訴人價金七千元。然原判決事實欄載述上訴
人以原判決附表（下稱附表）編號一至四所示之甲基安非他命二
公克新台幣（下同）五千元之價格，分別出售甲基安非他命與吳
騰，吳騰於其後一、二天內各交付如附表編號一至三所示五千元
價金予上訴人，附表編號四之五千元價金則由吳騰暫予賒欠，尚
未償還予上訴人（見原判決第二頁第十四至十九行）。則意謂吳
騰多次向上訴人購買安非他命，尚欠上訴人價金五千元。足見其
理由之說明與事實之認定不相一致，難謂無判決理由矛盾之違誤
。又原判決理由內一面謂吳騰於警詢時之陳述，無證據能力（見
原判決第三、四頁理由壹之一）；一面又引用吳騰警詢時之陳述
，作為上訴人有販賣甲基安非他命予吳騰之證據（見原判決第十
一頁第十二至十五行），要屬判決理由矛盾。再者，原判決理由
內認吳騰因欠上訴人購買甲基安非他命之價金未還，而遭上訴人
之兄林隆國毆打等語（見原判決第十二頁第二五行至第十三頁第
十行）。然上訴人於原審提出台灣基隆地方法院九十九年度訴字
第一五一號林隆國妨害自由案判決，主張林隆國毆打吳騰，純係
因吳騰與胞弟之女友糾纏不清而引起，並非吳騰欠伊款項未還，
且聲請查明林隆國並非吳騰欠上訴人款項未還，而毆打吳騰，及
吳騰係因遭林隆國毆打，遷怒於上訴人，乃編造其向上訴人購買
毒品積欠價金之情節，以誣陷上訴人云云（見原審卷第二九、三
二、三三頁）。而原審就上訴人斯項否認犯罪有利之辯解與證據
，未予以調查，亦不於判決理由內加以論列，即逕為不利於上訴
人之判決，難謂無調查職責未盡及理由不備之違誤。（二）審理
事實之法院，對於被告有利及不利之證據，應一律注意，詳為調
查，綜合全案證據資料，本於經驗法則以定其取捨，並將取捨證
據及得心證之理由，於判決內詳為說明。故證據雖已調查，而尚
有其他部分並未調查，仍難遽為被告有利或不利之認定。原判決
以上訴人及其選任辯護人於原審表示對證人曾士維於偵查中所言
沒有意見，同意作為證據，而以曾士維偵查中之供述，作為上訴
人有本件販賣甲基安非他命予曾士維之主要依據（見原判決第五
頁第十一至十六行、第十三頁第二九行至第十五頁第三行）。然
卷查，上訴人之選任辯護人已於民國九十九年六月二十一日，向
原審提出上訴理由狀，舉出事由，主張曾士維於偵查中之證言無
證據能力（見原審卷第二九至三一頁）。乃原審就該上訴理由狀
恝置不論，即為上開不利於上訴人之認定，自嫌速斷。又原判決
理由內雖謂「依曾士維於偵查中向檢察官表示：在警局時，係林
思恩的朋友放話說，如果我指證林思恩販賣毒品，就要對我家人
不利等語，足證在警局時，林思恩之朋友放話倘曾士維指證林思
恩販賣甲基安非他命，將要對曾士維家人不利。如林思恩確未販
賣甲基安非他命予曾士維，則曾士維當時已遭林思恩之朋友放話
不可以指認林思恩販毒，曾士維應於警詢時表明林思恩並未販賣
甲基安非他命予曾士維，然曾士維猶於警詢時指證林思恩販賣甲
基安非他命予渠，益徵林思恩確有販賣甲基安非他命予曾士維」
（見原判決第十七頁第三至十六行）。然如曾士維在警局遭上訴
人之朋友出言威脅，究竟所謂上訴人之朋友係何人，何以敢在警
局對曾士維出言威脅？曾士維何以未向警方報告？檢察官是否予
以追查？原審未詳予調查釐清，即為上揭推論，亦有調查職責未
盡之違誤。上訴人上訴意旨指摘原判決不當，尚非全無理由，應
認原判決關於有罪部分有撤銷發回之原因。
據上論結，應依刑事訴訟法第三百九十七條、第四百零一條，判
決如主文。
中    華    民    國  一○○  年   十二   月    八    日
                      最高法院刑事第八庭
                          審判長法官  黃  一  鑫  
                                法官  張  春  福  
                                法官  吳  三  龍  
                                法官  李  錦  樑  
                                法官  宋  明  中  
本件正本證明與原本無異
                                      書  記  官  
中    華    民    國  一○○  年   十二   月   十五   日
                                                      V